【裁判字號】    89,自緝,35
【裁判日期】    891019
【裁判案由】    詐欺
【裁判全文】
臺灣板橋地方法院刑事判決                          八十九年度自緝字第三五號
    自  訴  人  甲○○
    代  理  人  丙○○
    被      告  乙○○
右列被告因詐欺案件，經自訴人提起自訴，本院判決如左：
    主  文
乙○○連續意圖為自己不法之所有，以詐術使人將本人之物交付，處有期徒刑參年拾
月。
    事  實
一、乙○○明知於八十七年間經濟狀況欠佳，竟意圖為自己不法之所有之概括犯意，
    自民國（下同）八十七年四月間起至同年十一月三十日止，連續持案外人呂清文
    所簽發，均以土城市農會信用部為付款人，如附表一所示之支票四十一紙，至臺
    北縣中和市○○路○段四九五號自訴人甲○○住處，佯稱伊係承攬建築工程者，
    各該支票均係業主簽發予下包之工程款，因乏現款發放工資予工人，乃持票前來
    調借，並以該等支票之背面有加註「鋁門窗業者」、「土木工程業者」、「挖土
    及水泥、木板業者」、「水電業者」、「防水業者」等字語，復為取信於自訴人
    ，乃帶同自訴人同赴臺北縣汐止鎮，遙指一片工地，偽稱均係其所承攬之建築工
    程等語，致使自訴人不疑而陷於錯誤，如數交付現款計新臺幣（下同）一千八百
    九十五萬四千七百元。乙○○復承上述不法所有意圖之概括犯意，於相同時地，
    亦連續持共同被告陳碧雲（業經本院判決無罪確定）所簽發，均以臺北區中小企
    業銀行中和分行（現更名為臺北國際商業銀行中和分行）為付款人，如附表二所
    示之支票計十四紙向自訴人調借現款，佯稱其係承攬臺北縣中和市第四號公園及
    中和市安平里、安樂里水溝等建築工程，上述支票係業主簽發給各下包之工程款
    ，且依各該支票部分背面並附載「四號公園結款水泥粉工」、「陳吉明（安平里
    ）、（安樂里）水溝工程全部工程（尾款）」、「公園第一期工程尾款」等語，
    復偽稱臺北縣中和分局旁之工務事務所為票主陳碧雲之工務所云云，致自訴人陷
    於錯誤，如數調借交付現款予乙○○計六百四十二萬五千零十二元。迨至八十七
    年七月三十一日、同年八月十八日，附表二及一所示之支票均陸續退票，乙○○
    旋逃匿無蹤，張昭亭屆此始知受騙。
二、案經甲○○向本院提起自訴。
    理  由
一、訊據被告乙○○固不否認於前揭時地持附表一及二所示之支票向甲○○調借現款
    之事實，惟矢口否認有何詐欺犯行，辯稱：上開支票係發票人呂清文、陳碧雲需
    款委託伊調現，伊調得現款後均如數交予呂清文與陳碧雲，並未詐欺云云。但查
    ：（一）被告乙○○持附表一所示之支票向自訴人調借現款時，向自訴人告稱各
    該支票係同行之工程業者呂清文所簽發交伊之工程款支票，其中支票有「張月英
    」、「陳宗明」背書者，係各該人需款支用，由伊代為調現，有「連」背書者即
    乙○○本人需發放工資調現週轉等情，業據自訴人指述綦詳（見本院八十七年度
    自字第四四０號卷八十八年七月二十九日訊問筆錄），惟質之乙○○則供稱：係
    呂清文需款週轉委託伊代為調現，且各該款均交付呂清文等語（見八十八年七月
    二十八日訊問筆錄），所供已有不符，即訊之證人呂清文及其妻張鳳英到庭一致
    證稱：乙○○自八十四年間起即未承作相關工程，連某向渠借票時，係以其母生
    病或親戚小孩癌症等原因向之借票，屆期錢未交付所以跳票，伊亦找不到乙○○
    ，且附表一編號25、26、36及40等支票背面所記載「煌順水電行尾款」、「地下
    防水尾款」、「Ｂ區鋁窗附款」、「挖土及打水泥木板工程者」等字句，係乙○
    ○稱不識字請張鳳英書寫並謂如此始得借得到錢等語（見八十八年九月八日訊問
    筆錄），尤屬相左。（二）如附表二所示陳碧雲為發票人之支票十四紙係被告乙
    ○○藉詞需支票供工程週轉使用，透過共同被告呂永河（亦經本院判決無罪確定
    ）向陳碧雲借用乙情，互核共同被告呂永河、陳碧雲供述之情節相符，並據乙○
    ○於本院調查時供稱：「我工程款要用」等語屬實（見上述卷八十八年八月二十
    五日訊問筆錄），自訴人甲○○亦稱：「乙○○持陳碧雲簽發之支票（指附表二
    所示之十四紙支票）調現時，連某稱係承包四號公園所得工程款，需工資發放，
    因而向之調借..... 我不認識呂永河及陳碧雲..... 乙○○是說是他工程款的支
    票，而未說係代呂永河、陳碧雲調現」等語（見同卷八十八年七月二十九日、八
    十八年十月四日訊問筆錄），是直接持附表二之支票調現之行為人係被告乙○○
    ，其向呂永河、陳碧雲借票使用之原因偽稱係因工程款週轉使用，而持向自訴人
    調現時則佯稱各該支票為其工程款所得，其施詐行為之事實，已堪認定。（三）
    雖附表二編號 6、13、14所示支票之背面載有「四號公園結款水泥粉工」、「陳
    吉明（安平里）、（安樂里）水溝工程全部工程（尾款）」、「公園第一期工程
    尾款」，且編號九票號 0000000號之支票背面有呂永河之背書云云，惟本院命被
    告呂永河、陳碧雲當庭書寫各該字樣，渠等筆跡與上述記載迥不相侔，有同卷筆
    錄附卷可按，若呂永河有意行詐，亦殆不至愚留取背書且獨於該紙支票為之，足
    見乙○○於持該支票向自訴人調借現款，即委託不知情之第三人代為書寫完成。
    又共同被告呂永河、陳碧雲借予被告乙○○使用之支票除附表二所示十四紙之支
    票外，尚有其他經乙○○借用後由其自行付款兌現之支票，業據共同被告呂永河
    提出各該支票票根存卷足憑，並經本院函查核對屬實，有臺北國際商業銀行八十
    八年九月四日北商銀中和字第八０號函所附往來明細紀錄一紙在卷可稽，足見乙
    ○○係以兩面手法詐得支票及票款供己私用。基此，上述附表二編號 6、13、14
    所示支票之背面載有「四號公園結款水泥粉工」、「陳吉明（安平里）、（安樂
    里）水溝工程全部工程（尾款）」、「公園第一期工程尾款」等字句於向共同被
    告呂永河借票時即屬存在及伊係代陳碧雲調現並如數交付云云，顯係虛妄，上開
    所辯，委不足採。本件事證明確，被告犯行，堪予認定，自應依法論科。
二、核被告乙○○所為，係犯刑法第三百三十九條第一項之詐欺取財罪。被告先後多
    次詐欺犯行，時間緊接，所犯構成要件亦復相同，顯均係基於概括犯意反覆為之
    ，應依連續犯之規定論以一罪並均依法加重其刑。爰審酌被告明知己無償債能力
    ，以兩面手法詐得前開款項，破壞社會經濟秩序暨犯本件犯罪之動機、目的、手
    段、經通緝後始到案，犯後猶砌詞狡飾，足見其了無悔意等一切情狀，量處如主
    文所示之刑，以資懲儆。
據上論斷，應依刑事訴訟法第三百四十三條、第二百九十九條第一項前段，刑法第五
十六條、第三百三十九條第一項，罰金罰鍰提高標準條例第一條前段，判決如主文。
中        華      民      國      八十九    年      十    月    十九    日
                                    臺灣板橋地方法院刑事第六庭
                                          法  官  彭  松  江
右正本證明與原本無異。
如不服本判決，應於判決送達後十日內向本院提出上訴狀。
                                          書記官  林  秀  惠
中        華      民      國      八十九    年      十    月    十九    日
附錄本案論罪科刑法條全文：
刑法第三百三十九條第一項：
  意圖為自己或第三人不法之所有，以詐術使人將本人或第三人之物交付者，處五年
以下有期徒刑、拘役或科或併科一千元以下罰金。


司法院資訊處製作；財團法人民間司法改革基金會備份。
